【裁判字號】    90,訴,198
【裁判日期】    900604
【裁判案由】    清償借款
【裁判全文】
臺灣高雄地方法院民事判決  九十年度訴字第一九八號
    原      告  乙○○
    被      告  甲○○
右當事人間清償借款事件，本院判決如左：
    主    文
被告應給付原告新台幣壹佰柒拾萬元及自民國八十七年十一月三日起至清償日止按週
年利率百分之六計算之利息。
原告其餘之訴駁回。
訴訟費用由被告負擔二十分之十七，餘由原告負擔。
本判決關於原告勝訴部分得假執行。
    事    實
甲、原告方面：
  一、聲明：求為判決被告應給付新台幣（下同）貳佰萬元及自民國八十七年十一月
            三日起至清償日止按週年利率百分之六計算之利息。
  二、陳述：
      (1)、被告前於民國八十七年十一月三日向伊借款新台幣（下同）二百萬元，並
          於同日簽發票號二九九二五八號之同額未載到期日之本票乙紙交付予伊收
          執，詎被告於約定清償期限即八十八年五月二日屆至後並未依約清償，且
          上開本票於對其為付款之提示時亦未獲付款，迭經追索亦均無效，為此乃
          依票據法律關係請求判令被告應給付二百萬元及自八十七年十一月三日起
          至清償日止按週年利率百分之六計算之利息。
      (2)、兩造於前即互有金錢往來，伊於八十七年五月十三日即曾借予被告三百萬
          元，惟其僅償還二百餘萬元，嗣被告再向伊借取系爭金額時，伊乃向訴外
          人陳明進等人調取款項支應，並於同日交付其現金一百七十萬元，所餘三
          十萬元則由上開三百萬元借款中未償還之部分抵沖以為支付，其媳婦即訴
          外人陳美汀所欠之六合彩簽賭金業經由其簽發本票、支票支付，與系爭借
          款並無關連，被告所辯並未借款云云自無足採。
  三、證據：提出本票及支票影本、活期儲蓄存款存摺明細等件為證。
乙、被告方面：
  一、聲明：求為判決駁回原告之訴。
  二、陳述：
      伊並未向原告借取系爭款項，系爭款項乃係伊之媳婦即訴外人陳美汀向原告簽
      賭六合彩所積欠之簽賭金，與伊並無關連，系爭本票亦非伊所簽發，伊自無須
      負發票人之付款義務，原告請求自屬無據。
  三、證據：無。
    理    由
一、本件原告主張被告前於上開期日向伊借款二百萬元，並於同日交付其所簽發之票
    號二九九二五八號之同額未載到期日之本票乙紙予伊收執，詎被告於約定清償期
    限屆至後並未依約清償，且上開本票於對其為付款之提示時亦未獲付款，為此乃
    依票據法律關係請求判令被告應給付二百萬元及自八十七年十一月三日起至清償
    日止按週年利率百分之六計算之利息等語，被告則以伊並未向原告借取系爭款項
    ，且亦未簽發系爭本票予告收執，系爭款項乃係訴外人陳美汀向原告簽賭六合彩
    所積欠之簽賭金，與伊並無關連等語置辯。
二、本件原告主張伊執有被告所簽發之面額二百萬元之系爭本票乙紙，惟被告於清償
    期限屆至後並未依約付款乙節，業據原告提出本票影本乙紙在卷可稽，被告於此
    固不爭執，惟以前揭情詞置辯。按在票據上簽名者，依票上所載文義負責，票據
    法第五條第一項定有明文。經查，系爭本票上之印文乃係被告所有，且其上之指
    印亦係被告所蓋用，而被告之前每月乃均給付原告六萬元利息等情，此為被告所
    自承，是系爭本票既為被告親自蓋用指印，且亦係以其所有印章蓋章以代簽名，
    而被告自始均未抗辯係遭強暴脅迫而為簽發，系爭本票自為被告自由意識下所親
    自簽發無疑，其自應依其簽名而負發票人之付款責任自明；另查，本件原告乃於
    八十七年十一月三日自其所有高雄縣燕巢鄉農會00000--0--0號帳戶內提
    領一百七十萬元，而訴外人陳美汀所簽發交付予原告收執之總金額計一千一百七
    十九萬二千四百元之本票四紙及支票三紙，其發票日乃分為八十八年四月二十六
    日、十五日、十七日、十九日及同年六月二十六日、同年七月十四日、同年九月
    三十日，此有該農會活期儲蓄存款存摺明細、支票、本票等件在卷可稽，是原告
    既於系爭本票發票日自其所有農會帳戶內提領一百七十萬元現款，且依被告上承
    之每月均曾給付原告六萬元利息等語以觀，被告於簽發系爭本票以後自已收受原
    告所交付之一百七十萬元現款，否則其又何以會支付每月六萬元之利息，而訴外
    人陳美汀所積欠原告之六合彩賭金乃均簽發其所有之支票或本票以為支付，且其
    發票日乃均為系爭本票發票日之後之八十八年四月份以後，訴外人陳美汀所積欠
    原告之六合彩簽賭金與被告向原告所借系爭款項自屬無涉，被告所辯系爭款項乃
    係訴外人陳美汀所欠，且其亦未收受原告所交付之一百七十萬元云云，自無足採
    ，是本件原告既已交付一百七十萬元予被告收受，而被告於系爭本票提示後亦未
    清償，從而本件原告依票據法律關係請求判令被告應給付一百七十萬元及自八十
    七年十一月三日起至清償日止按週年利率百分之六計算之利息，依法自屬有據，
    自應予以准許。
三、按金錢借貸契約，固屬要物契約，應由貸與人就交付金錢之事實負舉證責任，最
    高法院六十九年台上字第三五四六號著有判例。本件原告主張系爭二百萬元票面
    金額中之三十萬元，係以被告於前所借三百萬元借款中未償還之部分抵沖以為交
    付乙節，固據其提出上開農會活期儲蓄存款存摺明細乙件為證，惟此三百萬元借
    款業為被告所否認，且依原告所提存款存摺明細所載，上開三百萬元乃係於八十
    七年五月十三日匯入被告之子即訴外人李銀盛所有帳戶之中，而原告於本院審理
    中並自陳上開三百萬元乃為被告之媳婦即訴外人陳美汀所商借，是上開三百萬元
    借款既係訴外人陳美汀而非被告所借取，其未償部分除得被告同意承擔外，自不
    得以之計入被告借款範圍之內，而原告就此訴外人陳美汀所積欠之三十萬元債務
    是否業得被告同意予以承擔，或其就此金額是否業已另行交付等事實均未舉證以
    實其說，所陳系爭二百萬元借款中之三十萬元乃以之前借款未償部分予以扣抵云
    云，自無足採。是本件原告就系爭本票所表彰之借款債權中之三十萬元既未現實
    交付或以其他方式以代交付，被告執此未交付之直接原因關係抗辯拒絕此部分之
    清償自屬有據，從而本件原告依票據法律關係請求被告就系爭本票應另行給付其
    中之三十萬元票款及其遲延利息，依法尚屬無據，自應予以駁回。
四、本件係命清償票據上債務之判決，依民事訴訟法第三百八十九條第一項第四款之
    規定，自應依職權就原告勝訴部分宣告假執行。
五、據上論結，本件原告之訴為一部有理由，一部無理由，合依民事訴訟法第七十九
    條前段、第七十八條、第三百八十九條第一項第四款，判決如主文。
中      華      民      國    九十      年      六      月      四      日
                              臺灣高雄地方法院民事第五庭
                                  法      官  黃宏欽
右為正本係照原本作成。
如不服本判決，應於送達後廿日內，向本院提出上訴狀並表明上訴理由，如於本判決
宣示後送達前提起上訴者，應於判決送達後十日內補提上訴理由書（須附繕本）。
中      華      民      國    九十      年      六      月      四      日
                                  法院書記官  張乃昇


司法院資訊處製作；財團法人民間司法改革基金會備份。
